【裁判字號】    89,上訴,6
【裁判日期】    890323
【裁判案由】    傷害
【裁判全文】
臺灣高等法院臺南分院刑事判決        八十九年度上訴字第六號  Ａ
      上  訴  人
      即  被  告  乙  ○  ○
右上訴人因傷害案件，不服臺灣嘉義地方法院八十八年度易第一一三一號中華民國八
十八年十一月十九日第一審判決（起訴案號：臺灣嘉義地方法院檢察署八十八年度偵
字第五八八四號），提起上訴，本院判決如左：
      主      文
原判決撤銷。
乙○○傷害人之身體，累犯，處有期徒刑月，如易科罰金以佰元折算壹日；又傷
害人之身體，累犯，處有期徒刑月，如易科罰金以佰元折算壹日，應執行有期徒
刑伍月，如易科罰金以佰元折算壹日。
      事      實
一、乙○○曾於民國（下同）八十四年間因賭博案件，經臺灣嘉義地方法院判處有期
    徒刑三月，於八十四年六月十六日易科罰金執行完畢，仍不知悔改。復於八十八
    年五月十七日中午十二時三十分許，在其嘉義縣朴子市新寮里一七八號住處，因
    見其妻甲○○以電腦與他人通信，心生疑慮，與甲○○發生爭吵後，竟基於傷害
    之犯意，以掃帚柄毆打甲○○臀部，致甲○○受有右臀部皮下瘀血十一‧五公分
    ×五‧二公分及左臀部皮下瘀血十二‧七公分×一‧二公分、十‧五公分×三‧
    九公分、七‧八公分×二‧三公分等背臀部挫傷四處之傷害。八十八年八月十四
    日晚上八時許，在其上開住處，因向甲○○求歡未果雙方發生爭執，進而互毆（
    甲○○傷害部分業經臺灣嘉義地方法院判處拘役二十日，緩刑二年），乙○○另
    行起意，基於傷害之犯意，以皮帶綁住甲○○雙手，復持皮帶頭毆打甲○○手部
    及頭部，致甲○○受有頭面部左下額皮下瘀血五公分×四公分、四肢部左上臂皮
    下瘀血四‧五公分×三‧五公分、左前臂至左手背皮下瘀血二十二公分×十公分
    、右手背至右手指皮下瘀血及擦傷十一公分×七公分、右前臂皮下瘀血及擦傷四
    公分×二‧五公分等傷害。
二、案經甲○○訴由嘉義縣警察局朴子分局報請臺灣嘉義地方法院檢察署檢察官偵查
    起訴。
      理      由
一、訊據上訴人即被告乙○○矢口否認有何傷害犯行，辯稱：八十八年五月十七日中
    午，伊僅有徒手毆打告訴人，並未持掃帚柄毆打告訴人；而八十八年八月十四日
    晚間係與告訴人發生互毆，且係為防止告訴人自殺，始以皮帶稍微綁住告訴人雙
    手，以保護告訴人，伊並未以皮帶頭毆打告訴人云云。惟查，右揭事實，業據告
    訴人甲○○指訴綦詳，並有臺灣省立嘉義醫院驗傷診斷書二份在卷可稽（警訊卷
    第六頁、第七頁）。參以告訴人所提出其於八十八年五月十七日遭被告毆打之驗
    傷診斷書上「致傷之原因及其兇器種類」欄內「被打、鈍」之記載及告訴人所受
    右臀部皮下瘀血十一‧五公分×五‧二公分及左臀部皮下瘀血十二‧七公分×一
    ‧二公分、十‧五公分×三‧九公分、七‧八公分×二‧三公分等背臀部挫傷四
    處均屬長條狀之傷害情形，果如被告所辯其係徒手毆打告訴人臀部，則以常人手
    掌大小、手指長度及施力方式觀之，焉有造成告訴人背臀部上開長度七‧八公分
    至十二‧七公分皮下瘀血等傷害之可能，足徵告訴人所辯，八十八年五月十七日
    係以徒手毆打告訴人云云，顯係避就之詞，不足採信。而被告嗣又於八十八年八
    月十四日晚上八時許，在其上開住處，因向告訴人示好遭拒後，被告訴人抓咬傷
    ，乃憤而以皮帶綁住告訴人雙手，並以皮帶頭毆打告訴人手臂成傷等情，復據被
    告於警訊時坦認無訛（警訊卷第一頁背面），再參以告訴人所提，其於八十八年
    八月十四日遭被告毆打之驗傷診斷書上「致傷之原因及其兇器種類」欄內「自訴
    皮帶打傷及咬傷」之記載及告訴人受有頭面部左下額皮下瘀血五公分×四公分、
    四肢部左上臂皮下瘀血四‧五公分×三‧五公分、左前臂至左手背皮下瘀血二十
    二公分×十公分、右手背至右手指皮下瘀血及擦傷十一公分×七公分、右前臂皮
    下瘀血及擦傷四公分×二‧五公分等傷害，足見告訴人之指訴，應非子虛，被告
    上開所辯，顯係事後卸責之詞，不足採信，本件事證明確，被告傷害之犯行，足
    堪認定。
二、核被告所為，係犯刑法第二百七十七條第一項之普通傷害罪。被告於八十八年五
    月十七日中午係因看見告訴人以電腦與他人通信，心生疑慮致與之發生爭吵後，
    起意以掃帚柄毆打告訴人；又八十八年八月十四日係因向告訴人求歡不成，雙方
    互毆而起意以皮帶頭毆打告訴人，已如前述，足見被告二次犯行，均係因臨時偶
    發事件而起意傷害之行為，其犯意各別，應予分論併罰。公訴人認被告係基於概
    括犯意而為之，而有連續犯關係，容有未洽。查被告曾於八十四年間因賭博案件
    ，經臺灣嘉義地方法院判處有期徒刑三月，於八十四年六月十六日易科罰金執行
    完畢，此有本院被告全國前案紀錄表一份及臺灣嘉義地方法院檢察署刑案資料查
    註紀錄表一份附卷足憑，其於有期徒刑執行完畢後五年以內再犯本件有期徒刑以
    上之罪，為累犯，應依刑法第四十七條規定，加重其刑。
三、原審因認被告罪證明確，予以論罪科刑，固非無見。惟查(一)被告二次傷害告訴人
    之犯行，均係因臨時偶發事件而起意為之，其犯意各別，應予分論併罰。原判決
    認係基於概括犯意反覆為之，為連續犯，應以一罪論處，尚有未當。(二)又刑法第
    三百零二條第一項之妨害自由罪，係以私行拘禁或以其他非法方法剝奪人之行動
    自由者，始能成立。如雙方於互毆時，一方暫時拘束他方之身體，核係為傷害行
    為時難免發生之一種表現，尚難認有妨害他人自由之犯意。查被告於八十八年八
    月十四日晚間係因向告訴人求歡未果雙方發生爭執，進而互毆，而告訴人傷害被
    告部分，業經臺灣嘉義地方法院判處拘役二十日，緩刑二年在案，有該院八十八
    年朴簡字第一九八號刑事簡易判決影本一份在卷可稽，足見被告當時係與告訴人
    互相為傷害之行為，則被告以皮帶綁住告訴人之雙手而加以毆打，應係傷害行為
    中暫時拘束告訴人身體之一種舉動，參之告訴人於本院審理中亦自承被告於毆打
    後即將其鬆開等情，尚難認被告另有妨害告訴人自由之犯意，自不能以剝奪人之
    行動自由罪論處。原判決認被告以皮帶綁住告訴人雙手之行為，另構成刑法第三
    百零二條第一項之剝奪人之行動自由罪，而與傷害部分有方法結果之牽連關係，
    從一重以剝奪人之行動自由罪處斷，亦有未合。被告上訴意旨，否認犯罪，指摘
    原判決不當，雖無足取、惟原判決既有上開可議之處，應予撤銷改判。爰審酌被
    告犯罪之動機、目的、手段、告訴人所受上開傷害之程度，及其犯罪後之態度等
    一切情狀，就兩次傷害犯行分別量處如主文第二項所示之刑及諭知易科罰金之折
    算標準，並定其應執行之刑，以資懲戒。
據上論斷，應依刑事訴訟法第三百六十九條第一項前段、第三百六十四條、第二百九
十九條第一項前段，刑法第二百七十七條第一項、第四十七條、第四十一條、第五十
一條第五款、罰金罰鍰提高標準條例第一條前段、第二條，判決如主文。
本案經檢察官羅清溪到庭執行職務。
中    華    民    國      八十九      年      三      月      二十三    日
                                  臺灣高等法院臺南分院刑事第二庭
                                      審判長法官  游    明    仁
                                            法官  蔡    長    林
                                            法官  呂    佳    徵
右正本證明與原本無異。
不得上訴。
              法院書記官  陳    嘉    琍
中    華    民    國      八十九      年      三      月      二十四    日
附錄本案論罪科刑法條：
刑法第二百七十七條：傷害人之身體或健康者，處三年以下有期徒刑，拘役或一千元
                    以下罰金。
                    犯前項之罪，因而致人於死者，處無期徒或七年以上有期徒刑
                    ，致重傷者，處三年以上、十年以下有期徒刑。


司法院資訊處製作；財團法人民間司法改革基金會備份。
